【裁判字號】    88,易,3500
【裁判日期】    890720
【裁判案由】    詐欺等
【裁判全文】
臺灣高雄地方法院刑事判決                        八十八年度易字第三五號
    公  訴  人  臺灣高雄地方法院檢察署檢察官
    被      告  甲○○
右列被告因詐欺等案件，經檢察官提起公訴（八十八年度偵字第八五六一、八九三三
號），及移送併案審理（八十八年度偵字第一二五三一號）本院判決如左：
    主  文
甲○○連續意圖為自己不法之所有，以詐術使人將本人之物交付，處有期徒刑壹年貳
月，緩刑肆年。
    事  實
一、甲○○明知積欠地下錢莊之欠款未還，經濟拮据，已無力支付費用，竟意圖為自
    己不法之所有，並基於概括之犯意，先於民國八十六年十月間某日，因在其位於
    高雄市○○區○○街一六九號五樓之二之住處樓下看見丁○○為其他住戶施工，
    遂委請丁○○為其上開住處施工莊潢，並偽稱施工完成後，定如數付款，致丁○○誤信其有款能力予以施工，施工費用共計新台幣（下同）三十八萬八千元，詎
    完工後，拒不付款，向其催討，又諉稱手上無多餘現金，要求交付客票以代清償
    ，惟該客票屆期跳票，經丁○○再三催討，始簽交本人本票，惟屆期仍不獲兌現
    ，始知受騙。
二、繼之於八十七年四月間某日，因得知乙○○購宅準備貸款，乃向乙○○佯稱伊有
    親友任職高雄銀行九如分行主管，可代為介紹辦理低利率貸款，惟需支付代書費
    、手續費、人事紅包費及交際費用，且貸款前須繳清積欠之健保費用，待其收齊
    費用後即可代為處理，致乙○○不疑有詐，自同年五月間起至同年七月間止，先
    後交付二十八萬元予甲○○，詎甲○○取得該款後，迄未代為辦理貸款，經乙○○催討，又避不見面，始悉受騙。
三、復於八十七年十月初某日，意圖為自己不法之所有，至高雄市○○區○○街一０
    五號「國賓洗衣店」內，乘無人注意之際，竊取戊○○所有警用夏季制式制服一
    件（價值約一千元），得手後，再承前開同一詐欺犯意，於八十八年一月初某日
    ，在其不詳姓名之友人位於高雄市前金區住處，向丙○○騙稱其任職於航警局，
    擔任二線一星警官，可代為介紹進入航警局擔任航空警察，惟須介紹費一百萬元
    ，致丙○○信以為真，於同年三月間，在甲○○所承租位於高雄市○○區○○路
    華陽飯店七０六室、丙○○位於高雄縣大社鄉○○路五十五巷十三號七樓住處及
    高雄市區等地，先後六次交付七十八萬元予甲○○。其間並於八十八年二月十三
    日晚上八時許，公然穿著前開警用制服，至高雄市三民區○○○路五九二號「華
    克山莊鋼珠店」，與丙○○及其友人共吃尾牙，以取信丙○○，嗣丙○○發覺有
    異，報警查獲。
四、案經乙○○、丁○○訴請及丙○○訴由高雄市政府警察局鹽埕分局移送台灣高雄
    地方法院檢察署檢察官偵查起訴及移送併案審理。
    理  由
一、右揭被告甲○○如何以代為介紹銀行主管辦理低利率貸款為由，向告訴人乙○○
    詐騙二十八萬元，及竊得警用制服一件，再身穿該制服至公共場所，暨向被害人
    丙○○佯稱其為航警局警官，可代為介紹至航警局擔任航空警察，而向被害人丙○○詐得七十八萬元等情，業據被告於本院審理中供承不諱，核與告訴人乙○○
    及被害人戊○○、丙○○指述情節相符，復有被害人戊○○領回警用制服一件之
    贓物認領保管收據一紙在卷可稽。
二、又訊據被告固不諱言於上開時地，委託丁○○施工莊潢，總共程款三十八萬八千
    元，嗣未付款一節，惟矢口否認詐騙犯行，辯稱：伊委託丁○○施工莊潢時，係
    在ＫＴＶ店擔任音控主任，並承包該店之音控工程，嗣因該ＫＴＶ店惡性倒閉，
    致伊所持有之工程款支票跳票，一時週轉困難，並非故不付款云云。經查：（一
    ）被告如何於上開時地，委請丁○○施工裝潢，致使丁○○誤信其有付款能力，
    而予以施工，詎完工後，無法付款等情，迭據告訴人丁○○指述在卷，且被告於
    八十五年間，即因兒子生病需款，及遭人倒會，發生經濟困難，而向地下錢莊告
    貸，並且付息至八十七年年初，嗣八十七年三月間，又因發生車禍，無力賠償對
    方，再向地下錢莊借款二十萬元等情，業據被告於本院審理時供述在卷（見本院
    八十八年十月二十九日審判筆錄），而且其所辯委託施工時，仍在ＫＴＶ店內擔
    任音控主任，非無付款能力，且因ＫＴＶ店惡性倒閉，致伊持有之工程款支票跳
    票，一時發生週轉困難云云，非但與其之前所述在ＫＴＶ店內擔任「副理」一語
    不符，而且被告復自承對當時任職ＫＴＶ店一事，無法提出證明，而且時間經過
    已久，目前亦無證據證明遭跳票一事，是其所述，尚難採信。（二）再者，被告
    於施工完成後，迄今近三年，除於本院最後一次審理時，償還告訴人丁○○四千
    元外，其餘分文未付，且未與告訴人聯絡，嗣後二次經告訴人催討所交付之支票
及本票，又均不獲兌現，顯見被告於委託施工時，即蓄意故不付款甚明，被告辯
    稱其無詐騙犯意云云，顯係飾卸之詞，不足採信。
三、綜上所述，本件事證明確，被告之犯行洵堪認定。
四、核被告三次詐騙錢財之所為，係犯刑法第三百三十九條第一項之詐欺取財罪；又
    竊取警用制服之所為，係犯刑法第三百二十條第一項之竊盜罪；又公然穿著警用
    制服之所為，係犯刑法第一百五十九條之冒用公務員服飾罪。被告先後三次詐欺
    之行為，時間緊接，手法相同，所犯犯罪構成要件相同，顯係基於概括之犯意反
    覆為之，為連續犯，應依刑法第五十六條規定，以一罪論。又所犯連續詐欺罪與
    竊盜罪及冒用公務員服飾罪間，有方法與結果之牽連關係，應依刑法第五十五條
    規定，從一重之詐欺罪論處。爰審酌被告尚無前科紀錄，素行良好，且犯後坦承
    大部分犯行，頗有悔意，因生活困厄，始起意行騙，且於八十七年十月間，已先
    行償還告訴人乙○○二萬元，嗣於本院審理中，又當庭與告訴人乙○○及被害人
    丁○○達成民事上和解，此有本院和解筆錄二紙在卷可稽，惟被害人丙○○部分
    尚未賠償等一切情狀，量處如主文所示之刑。又被告前未曾受有期徒刑之宣告，
    此有台灣高雄地方法院檢察署刑案資料查註紀錄表一紙在卷可按，且被告因罹患
    腦瘤，經常進出醫院，此有診斷證明書數紙在卷可稽，又因輕度肢障，領有身心
    障礙手冊一紙在可憑，顯無謀生能力，其因一時失慮，誤罹刑章，經此偵審程序
    後，當知警惕，信無再犯之虞，本院因認其刑之宣告，以暫不執行為適當，並予
    宣告緩刑四年。
五、公訴意旨另以：被告於八十八年一月初，藉詞其任職於航警局擔任二線一星警官
    ，可介紹丙○○進入航警局擔任航空警察，惟須要介紹費一百萬元，致丙○○不
    疑有詐，陸續交付七十八萬元，因認被告另涉犯刑法第一百五十八條第一項僭行
    公務員職權罪嫌等語。訊據被告固不否認冒充航警局警官情事，惟按被告向被害
    人丙○○偽稱可代為介紹進入航警局擔任航空警察之所為，並非航警局警官之職
    權，被告既非行使航警局警官之職權，即與刑法第一百五十八條第一項僭行公務
    員職權罪有間，尚難以該罪相繩，是被告此部分犯行本應為無罪之諭知，惟公訴
    人認此部分與前開論罪科刑部分，有方法與結果之裁判上一罪關係，故不另為無
    罪之諭知，附此敘明。
六、另檢察官移送併案審理部分（八十八年度偵字第一二五三一號），與前開論罪科
    刑部分具有連續犯之裁判上一罪關係，為起訴效力之所及，本院自得併予審理，
    附此敘明。
據上論斷，應依刑事訴訟法第二百九十九條第一項前段，刑法第五十六條、第三百三
十九條第一項、第一百五十九條、第三百二十條第一項、第五十五條、第七十四條第
一款，罰金罰鍰提高標準條例第一條前段，判決如主文。
本案經檢察官周天畏到庭執行職務。
中      華      民      國      八十九      年      七      月    二十  日
                                    臺灣高雄地方法院刑事第七庭
                                        法  官    李  璧  君
右正本證明與原本無異。
如不服本判決，應於判決送達後十日內，向本院提出上訴狀。
                                        書記官    李  忠  霖
中      華      民      國      八十九      年      七      月  二十五  日
附錄本案論罪法條全文：
刑法第一百五十九條：公然冒用公務員服飾、徽章或官銜者，處五百元以下罰金。
刑法第三百二十條第一項：
意圖為自己不法之所有，而竊取他人之動產者，為竊盜罪，處五年以下有期徒刑、拘
役或五百元以下罰金。
刑法第三百三十九條第一項：
意圖為自己或第三人不法之所有，以詐術使人將本人或第三人之物交付者，處五年以
下有期徒刑、拘役或科或併科一千元以下罰金。


司法院資訊處製作；財團法人民間司法改革基金會備份。
